【裁判字號】    97,易,2085
【裁判日期】    971231
【裁判案由】    侵占等
【裁判全文】
臺灣板橋地方法院刑事判決              97年度易字第2085號
公  訴  人  臺灣板橋地方法院檢察署檢察官
被      告  乙○○
上列被告因侵占等案件，經檢察官提起公訴（97年度偵字第6493
號），本院合議庭以裁定進行簡式審判程序，判決如下：
    主  文
乙○○意圖為自己不法之所有，而侵占對於業務上所持有之物，
累犯，處有期徒刑捌月；減為有期徒刑肆月，如易科罰金，以參
佰元折算壹日。又意圖為自己不法之所有，以詐術使人將本人之
物交付，累犯，處有期徒刑捌月；減為有期徒刑肆月，如易科罰
金，以參佰元折算壹日。應執行有期徒刑陸月，如易科罰金，以
參佰元折算壹日。
    事  實
一、乙○○（原名陳錫銘）前因侵占案件，經臺灣高等法院以86
    年度上易字第2991號判處有期徒刑7 月確定，刑期起算日期
    為民國88年8 月16日，而於89年3 月9 日縮刑期滿執行完畢
    ；乙○○另因背信案件，經臺灣高等法院以92年度上易字第
    1908號判處有期徒刑3 月，如易科罰金以銀元300 元折算1
    日確定，而於93年1 月14日易科罰金執行完畢（於本案不構
    成累犯）。詎乙○○仍不知警惕，而有下列之犯行：
  (一)乙○○於91年間，係從事代書工作，受當事人之委託處理民
    、刑事訴訟及強制執行等法律程序之相關事務，為從事業務
    之人。乙○○因受甲○○之委託，代為處理甲○○與債務人
    馮金德間之損害賠償民事訴訟，該案經臺灣板橋地方法院民
    事庭於91年9 月6 日以90年度訴字第2485號判決馮金德應給
    付甲○○560,332 元及其法定遲延利息，並准甲○○以19萬
    元預供擔保後，得為假執行，甲○○乃於91年9 月29日，將
    欲用以聲請假執行之規費4 萬元及擔保金19萬元，均以現金
    交付予乙○○；嗣乙○○尚未向法院聲請假執行之前，上開
    民事判決即告確定，已無聲請假執行之必要，詎乙○○當時
    因簽賭六合彩，積欠賭債，竟意圖為自己不法之所有，於91
    年9 月底至10月間某日時，在臺北縣永和市某址六合彩組頭
    處，將其業務上所持有之上開款項合計23萬元均予侵占入己
    ，供作其個人簽賭及償還賭債之用（起訴書原誤載乙○○另
    亦侵占甲○○所交付之莊永福本票1 紙、吳碧蓮支票3 紙等
    財物，此據檢察官當庭減縮更正）。
  (二)乙○○另受甲○○之委託，代為處理甲○○之妻李秋蘭與債
    務人鄭杉彥間請求清償債務民事事件，並持鄭杉彥所簽發之
    本票向臺灣桃園地方法院聲請裁定准予強制執行，經該法院
    以91年度票字第6334號裁定准予強制執行在案，乙○○復為
    李秋蘭向同法院聲請准予拍賣鄭彥杉前所提供抵押之不動產
    即坐落桃園縣八德市○○段第748 地號之土地及其上門牌號
    碼為桃園縣八德市○○路○ 段809 號之建物，經同法院以91
    年度拍字第2437號裁定准許在案；乙○○明知鄭杉彥除上開
    不動產外，已無其他財產可供強制執行，且李秋蘭既已取得
    前述准予對本票發票人鄭杉彥為強制執行之裁定，已有終局
    執行之執行名義，無待另為假扣押之保全執行程序，惟乙○
    ○當時因積欠賭債，亟需資金挹注，竟意圖為自己不法之所
    有，向甲○○佯稱鄭杉彥另有2 筆不動產可供假扣押，須供
    擔保始得為執行云云，致甲○○因而陷於錯誤，乃於91年10
    月29日，在其位於臺北縣土城市○○街373 巷4 號2 樓住處
    ，將欲作為聲請假扣押之規費26,000元及擔保金569,000 元
    均交付予乙○○；乙○○於詐得上開款項後，即將之均供作
    其個人簽賭及清償賭債之用。嗣因甲○○自行核對委任乙○
    ○處理事務期間之各項收支，發覺有短少及異常之情，經清
    查後，始知悉上情。
二、案經甲○○訴由臺灣板橋地方法院檢察署檢察官偵查起訴。
    理  由
一、上揭事實，業據被告乙○○迭於偵查中及本院審理時均坦白
    承認，核與告訴人甲○○於偵查中所指訴之情節相符，並有
    被告所書立之收據2 紙、臺灣板橋地方院90年度訴字第2485
    號民事判決、臺灣桃園地方法院91年度票字第6334號民事裁
    定、同院91年度拍字第2437號民事裁定等各1 份在卷可稽，
    足認被告上開自白，核與事實相符。本件事證明確，被告犯
    行堪以認定。
二、按被告行為後，94年2 月2 日修正公布之刑法部分修正條文
    ，業於95年7 月1 日施行。修正後刑法第2 條第1 項規定：
    「行為後法律有變更者，適用行為時之法律。但行為後之法
    律有利於行為人者，適用最有利於行為人之法律」，上揭條
    文係規範行為後法律變更所生新舊法律比較適用之準據法，
    於刑法修正施行後，應適用上揭條文之規定，為「從舊從輕
    」之比較。次按修正前刑法第33條第5 款原規定：「罰金：
    （銀元）1 元以上」，依現行法規所定貨幣單位折算新臺幣
    條例第2 條規定折算為新臺幣後，上開罰金刑之最低數額即
    為新臺幣3 元；而修正後刑法第33條第5 款則規定：「罰金
    ：新臺幣1,000 元以上，以百元計算之」，即修正後刑法之
    罰金刑最低數額，已提高為新臺幣1,000 元；比較新舊法之
    結果，修正後之規定，並未較有利於被告，揆諸前揭說明，
    本件自應適用被告行為時即修正前之刑法規定（至被告所犯
    業務侵占、詐欺取財等罪之法定刑中罰金刑數額提高標準部
    分，依增訂刑法施行法第1 條之1 第1 項、第2 項前段規定
    提高後之數額，與原適用罰金罰鍰提高標準條例第1 條前段
    、現行法規所定貨幣單位折算新臺幣條例第2 條等規定提高
    並折算為新臺幣後之數額，兩者均屬相同，對於被告並無何
    有利或不利之影響，自不生新舊法比較適用之問題，應依一
    般法律適用之原則，直接適用增訂後之規定，併予敘明）。
三、核被告如事實欄第1 項(一)所載之行為，係犯刑法第336 條第
    2 項之業務侵占罪；被告如事實欄第1 項(二)所載之行為，則
    係犯刑法第339 條第1 項之詐欺取財罪。被告所犯上開2 罪
    ，犯意各別，行為互殊，應予分論併罰。又被告有如事實欄
    第1 項所載之犯罪科刑及執行紀錄，有臺灣高等法院被告前
    案紀錄表在卷可參，其於受有期徒刑之執行完畢後，5 年內
    故意再犯本件有期徒刑以上之罪，為累犯，應依刑法第47條
    （本條文於被告行為後雖亦經修正，惟被告係因故意而犯本
    件之罪，無論依修正前、後之條文規定，均成立累犯，對於
    被告並無何有利或不利之影響，自不生新舊法比較適用之問
    題，應依一般法律適用之原則，直接適用修正後之規定）第
    1 項規定加重其刑。爰審酌被告各次犯行之犯罪動機、目的
    、手段、所獲利益、其行為對於告訴人所造成之損害程度，
    及被告犯後尚知坦承犯行，並已與告訴人達成和解，賠償告
    訴人之損害（見卷附告訴人97年12月29日陳報狀），其犯後
    態度尚稱良好等一切情狀，就其各項犯行分別量處如主文所
    示之刑，以資懲儆。又被告犯罪後，中華民國九十六年罪犯
    減刑條例業經總統於96年7 月4 日公布，並自同年月16日起
    生效施行，核本件被告之犯罪時間，均係在96年4 月24日以
    前，合於該條例所列之減刑要件，爰依該條例第2 條第1 項
    第3 款規定，均減其宣告刑二分之一。又關於有期徒刑易科
    罰金之折算標準，修正前刑法第41條第1 項前段原規定：「
    犯最重本刑為5 年以下有期徒刑以下之刑之罪，而受6 個月
    以下有期徒刑或拘役之宣告，因身體、教育、職業、家庭之
    關係或其他正當事由，執行顯有困難者，得以1 元以上3 元
    以下折算1 日，易科罰金」，而依當時有效之罰金罰鍰提高
    標準條例第2 條（已於95年7 月1 日刪除生效）前段規定，
    就上開數額提高為100 倍折算1 日，亦即修正前刑法第41條
    第1 項前段所規定之易科罰金折算標準，係以銀元100 元至
    300 元折算1 日，依現行法規所定貨幣單位折算新臺幣條例
    第2 條規定折算為新臺幣後，係以新臺幣300 元至900 元折
    算1 日；而修正後之刑法第41條第1 項前段則規定：「犯最
    重本刑為5 年以下有期徒刑以下之刑之罪，而受6 個月以下
    有期徒刑或拘役之宣告者，得以新臺幣1,000 元、2,000 或
    3,000 元折算1 日，易科罰金」，亦即修正後刑法第41條第
    1 項前段所規定之易科罰金折算標準，係以新臺幣1,000 元
    、2,000 元或3,000 元折算1 日；比較新舊法之結果，修正
    後之規定，並未較有利於被告，依刑法第2 條第1 項前段之
    規定，自應適用修正前刑法第41條第1 項前段、修正前罰金
    罰鍰提高標準條例第2 條規定，就被告減得之刑均諭知易科
    罰金之折算標準。再修正前刑法第51條第5 款原規定：「宣
    告多數有期徒刑者，於各刑中之最長期以上，各刑合併之刑
    期以下，定其刑期。但不得逾20年」，修正後之刑法第51條
    第5 款則規定：「宣告多數有期徒刑者，於各刑中之最長期
    以上，各刑合併之刑期以下，定其刑期。但不得逾30年」；
    比較新舊法結果，修正後之規定，並未較有利於被告，自應
    依刑法第2 條第1 項前段規定，適用修正前之刑法第51條第
    5 款規定，就被告減得之刑定其應執行刑，並諭知易科罰金
    之折算標準。
據上論斷，應依刑事訴訟法第273 條之1 第1 項、第299 條第1
項前段，刑法第2 條第1 項前段、第336 條第2 項、第339 條第
1 項、第47條第1 項，修正前刑法第41條第1 項前段、第51條第
5 款，修正前罰金罰鍰提高標準條例第2 條，中華民國九十六年
罪犯減刑條例第2 條第1 項第3 款、第7 條、第9 條，刑法施行
法第1 條之1 第1 項、第2 項前段，判決如主文。
本案經檢察官連思藩到庭執行職務
中    華    民    國    97    年    12    月    31    日
                刑事第十五庭  法  官  劉景宜
上列正本證明與原本無異。
如不服本判決，應於判決送達後10日內敘明上訴理由，向本院提
出上訴狀 (應附繕本) ，上訴於臺灣高等法院。其未敘述上訴理
由者，應於上訴期間屆滿後20日內向本院補提理由書「切勿逕送
上級法院」。
                              書記官  謝秀青
中    華    民    國    98    年    1     月    16    日
附錄本案論罪科刑法條全文：
中華民國刑法第336條
（公務公益侵占罪、業務侵占罪）
對於公務上或因公益所持有之物，犯前條第1項之罪者，處1 年
以上7年以下有期徒刑，得併科5千元以下罰金。
對於業務上所持有之物，犯前條第1項之罪者，處6月以上5年以
下有期徒刑，得併科 3 千元以下罰金。
前二項之未遂犯罰之。
中華民國刑法第339條
（普通詐欺罪）
意圖為自己或第三人不法之所有，以詐術使人將本人或第三人之
物交付者，處5年以下有期徒刑、拘役或科或併科1千元以下罰金
。
以前項方法得財產上不法之利益或使第三人得之者，亦同。
前二項之未遂犯罰之。


司法院資訊處製作；財團法人民間司法改革基金會備份。
